【裁判字號】    98,台再,55
【裁判日期】    981015
【裁判案由】    確認委任關係不存在再審
【裁判全文】
最高法院民事判決                九十八年度台再字第五五號
再  審 原 告  甲 ○ ○
訴 訟 代理人  劉 錦 隆律師
再  審 被 告  華菱電氣企業股份有限公司
兼法定代理人  丁 ○ ○
再  審 被 告  乙 ○ ○
              丙○○○
上列當事人間請求確認委任關係不存在事件，上訴人對於中華民
國九十七年三月十一日台灣高等法院第二審判決（九十六年度上
字第一五四號），及本院九十八年二月二十六日判決（九十八年
度台上字第二六三號）確定部分，提起再審之訴，本院判決如下
：
    主  文
再審之訴駁回。
再審訴訟費用由再審原告負擔。
    理  由
本件再審原告主張台灣高等法院九十六年度上字第一五四號（下
稱前訴訟程序第二審）及本院九十八年度台上字第二六三號判決
確定部分（下稱原確定判決）有民事訴訟法第四百九十六條第一
項第一款所定適用法規顯有錯誤之情形，對之提起再審之訴，係
以：原確定判決之共同被告（被上訴人）胡利男及其妻胡劉秀美
於股權讓杜（渡）書上記載拋棄所有股份，若已生股權拋棄之效
力，則八十八年間再審被告華菱電氣企業股份有限公司（下稱華
菱公司）股東會出席之股東僅五千股，並無過半數之股東出席，
根本不能成立股東會，無決議能力，其所為之決議當然無效，原
確定判決認其僅為決議方法違法，自有適用公司法第一百八十九
條顯然錯誤之違法等詞，為其論據。
按民事訴訟法第四百九十六條第一項第一款所謂適用法規顯有錯
誤，係指確定判決所適用之法規，顯然不合於法律規定，或與司
法院現尚有效及大法官會議之解釋，或本院尚有效之判例顯然違
反，或消極的不適用法規，顯然影響判決者而言，不包括漏未斟
酌證據及認定事實錯誤之情形在內。且第三審為法律審，其所為
判決以第二審判決所確定之事實為基礎，上開規定所謂適用法規
顯有錯誤，對第三審判決言，應依據第二審判決所確定之事實而
為之法律上判斷，有適用法規顯有錯誤之情形為限。本件前訴訟
程序第二審係以：再審原告與訴外人賴美真、劉新園於民國六十
九年間共同偽造華菱公司原股東丁○○等人印章、股權讓杜（渡
）書、股權轉讓同意書，陸續於同年九月二十日、十二月二十六
日之公司股東會及董事會臨時會會議紀錄中虛偽登載推選劉新園
為董事長，修改公司章程，再持以辦理公司變更登記等情，均經
另件民、刑事確定判決審酌相關事證後認定無訛，堪認系爭股權
並無讓與之合意存在。則八十八年八月十九日由常務董事丁○○
、乙○○、胡利男三人互推乙○○為董事會召集人，於同年月二
十七日由出席之董事丁○○、胡利男、丙○○○、乙○○決議於
同年九月二十日召開股東臨時會。再由出席股東丁○○、丙○○
○、胡利男、胡劉秀美、張玉、乙○○、劉新園，在該股東會
中作成之選任丁○○、乙○○、丙○○○為董事，續由董事選任
丁○○為董事長等決議，在未經合法撤銷前，依法自屬有效。從
而，再審原告訴請確認丁○○與華菱公司間之董事長委任關係不
存在；暨乙○○、丙○○○與華菱公司間之董事委任關係不存在
，均為無理由。原確定判決以該部分判決於法並無違誤，因而予
以維持，駁回再審原告第三審之上訴，核無適用法規顯有錯誤之
情形。再審論旨徒以假設之事實及法律效果指摘原確定判決適用
法規顯有錯誤，聲明廢棄，非有理由。又華菱公司於九十五年八
月三十日向台北市政府建設局商業管理處申請改選董監事變更登
記，登記之董事長為丁○○，有該公司變更登記表足憑，丁○○
自為該公司之法定代理人，無選任特別代理人之必要，併予敘明
。
據上論結，本件再審之訴為無理由。依民事訴訟法第七十八條，
判決如主文。
中    華    民    國  九十八  年    十    月   十五   日
                      最高法院民事第五庭
                          審判長法官  朱  建  男
                                法官  顏  南  全
                                法官  林  大  洋
                                法官  沈  方  維
                                法官  陳  淑  敏
      本件正本證明與原本無異
                                      書  記  官
中    華    民    國  九十八  年    十    月  二十八  日
                                                     R


司法院資訊處製作；財團法人民間司法改革基金會備份。
